臺灣高等法院民事裁定　　　　　　　　　　96年度抗字第61號
抗　告　人　甲○○
上列抗告人因債權人合作金庫銀行股份有限公司與債務人乙○○
間，求償債務強制執行事件，就執行法院所為除去租賃權之處分
(執行命令)，聲明異議，對於中華民國95年10月26日臺灣宜蘭地
方法院95年度執字第95號所為裁定，提起抗告，本院裁定如下：
    主  文
抗告駁回。
抗告程序費用由抗告人負擔。
    理  由
一、按：不動產所有人設定抵押權後，於同一不動產上，得設定
    地上權或其他權利，但其抵押權不因此而受影響，民法第86
     6條定有明文。又：抵押權乃就抵押物之賣得價金得受清償
    之權，其效力并及於抵押物扣押後由抵押物分離之天然孳息
    ，或就該抵押物得收取之法定孳息。故不動產所有人於設定
    抵押權後，雖得依民法第 866條規定，復就同一不動產與第
    三人設定權利，但於抵押物之賣得價金，或該物扣押後由抵
    押物分離之天然孳息，或抵押權人原得收取之法定孳息，有
    所影響，則依同條但書之規定，其所設定之權利，對於抵押
    權人自不生效。如於抵押權設定後與第三人訂立租賃契約而
    致有上述之影響者，依同條之規定言之，不問其契約之成立
    ，在扺押物扣押之前後，對於抵押權人亦當然不能生效，其
    抵押權人因屆期未受清償，或經確定判決，聲請拍賣抵押物
    時，執行法院自可依法逕予執行。至於抵押權設定後取得權
    利之人，因其權利不能使抵押權受其影響，即不足以排除強
    制執行，除得依民法第 226條，向設定權利人求償損害外，
    自不得提起異議之訴，司法院院字第1446號著有解釋，足資
    參照。
二、本件抗告人於原法院聲明異議，其意旨略以：債務人乙○○
    於民國91年6月1日將其所有坐落宜蘭縣羅東鎮○○段 950地
    號之土地、及其上建號 667號建物、即宜蘭縣羅東鎮○○路
    50巷3-1號房屋等不動產 (以下系爭不動產)，以每月租金新
    臺幣(以下同)6千元出租予抗告人，租期雖至92年5月31日止
    ，惟租期屆滿後又續約至97年6月1日止，而債權人之抵押權
    設定登記於91年7月1日，抗告人之租賃契約顯於抵押權設定
    登記之前，自不得將抗告人之租賃權予以除去，原執行法院
    所為除去處分侵害抗告人之權益，為此，依強制執行法第12
    條規定聲明異議，求為撤銷除去之處分等語。
三、經查：債務人乙○○所有系爭不動產於91年7月2日設定最高
    限額 120萬元抵押權，登記予債權人合作金庫銀銀行股份有
    限公司(以下稱合作金庫)，92年6月1日將系爭不動產以月租
     6千元出租予抗告人；94年間債務人未依約清償債務，積欠
     1,393,387元及其利息、違約金，合作金庫聲請核發支付命
    令確定，95年1月3日具狀聲請強制執行系爭不動產，歷經原
    法院以底價 1,704,000元第二次拍賣，仍未拍定之事實，有
    原法院95年度執字第95號執行卷足稽；查系爭不動產坐落於
    宜蘭縣羅東鎮○○街，為羅東市區中心，鄰近公正國小、羅
    東國中、羅東稅捐處、中華電信營運處、中山公園、鎮公所
    、其公共公益設施充足，生活機能便利性佳，交通便捷 (參
    照原審卷第58頁至第74頁之不動產估價報告書)，房屋面積9
    7.1平方公尺，折29.37275坪 (97.1×0.30 25=29.37275)，
    每坪58,012.954元 (1,704,000÷29.37275 =58,012.954)，
    經二次拍賣仍無法拍定，債務人所為出租行為，尚難謂於抵
    押物賣得價金不生影響；從而，原法院於訂定第三次拍賣所
    定底價1,534,000元已不敷清償債務 (包含利息、違約金)，
    債權人為使抵押物易於拍定，聲請除去租賃權，公告拍定後
    點交之處分，原法院據以為除去租賃權之處分，經核尚無不
    當，抗告人聲明異議，尚非有據，原法院駁回其異議，自無
    違誤。
四、抗告意旨指摘原法院裁定不當，無非以抗告人之租賃權係在
    抵押權設定登記之前為其論據；經查抗告人於91年6月1日向
    債務人承租系爭不動產，其租期至92年 5月31日屆滿，提出
    租賃契約書在卷(原審卷第53頁)為憑，固屬不虛；惟查抗告
    人91年6月1日至92年 5月31日間之租賃契約，已因期間屆滿
    而消滅；抗告人自92年6月1日與債務人另訂租賃契約，期間
    至97年6月1日止，有抗告人所提出之租賃契約在卷 (原審卷
    第 156、157頁)足憑，為另一租賃契約，其訂立時間顯係在
    抵押權設定登記以後，原法院除去92年6月1日所訂立之租賃
    契約，經核無不當，抗告意旨持以指摘原裁定不當，求予廢
    棄，為無理由，應予駁回。
據上論結，本件抗告為無理由，爰裁定如主文。
中　　華　　民　　國　　96　　年　　 1　　月　　22　　日
                    民事第五庭
                        審判長法　官   林丁寶
　　　　　　　　　　　　  　　法　官   高鳳仙
　　　　　　　　　　　　　  　法　官   陳博享
正本係照原本作成。
本裁定非以適用法規顯有錯誤為理由，不得再抗告。
如不服本裁定，應於收受送達後10日內向本院提出再抗告狀，並
應繳納再抗告費新台幣1,000元及委任律師為代理人， 惟再抗告
須經本院之許可。
中　　華　　民　　國　　96　　年　　1 　　月　　22　　日
                              書記官   鄭靜如
